臺灣高等法院刑事判決　　　　　　　　　　　　　九十一年度上易字第一二三三號
　　上　訴　人　臺灣基隆地方法院檢察署檢察官
　　上　訴　人　己○○
　　即　被　告
　　　　　　　　丙○○
　　　　　　　　乙○○
　　被　　　告　戊○○
　　　　　　　　庚○○
　丁○○
右列上訴人因被告等傷害案件，不服臺灣基隆地方法院，九十一年度易字第九號，中
華民國九十一年三月四日第一審判決（起訴案號：臺灣基隆地方法院檢察署九十年度
偵字第四七六七號），提起上訴，本院判決如左：
    主  文
原判決關於己○○、庚○○、丙○○、乙○○、戊○○部分撤銷。
己○○、庚○○、戊○○共同連續傷害人之身體，己○○處有期徒刑伍月；庚○○處
有期徒刑陸月；戊○○處有期徒刑參月；如易科罰金，均以佰元折算壹日。扣案之
菜刀壹把沒收。
丙○○、乙○○共同連續傷害人之身體，各處有期徒刑伍月，如易科罰金，均以佰
元折算壹日。
其他上訴駁回。
    事  實
一、己○○、庚○○二人係兄弟，戊○○為鄧氏兄弟之母；丙○○、乙○○二人係兄
    弟；戊○○母子與丙○○兄弟同為基隆市○○區○○街一九八巷之鄰居，平素相
    處不睦，嗣於民國（下同）九十年十月八日晚間十時許，在基隆市○○區○○街
    一九八巷六七號德厚宮前，雙方因細故發生爭執，己○○、庚○○、戊○○與丙○○、乙○○各即基於傷害對方之犯意聯絡，戊○○以木棍、己○○手持掃把揮
    打，庚○○以手毆打、丙○○手持棒狀鐵器揮舞、乙○○以手拉扯互毆，使庚○○受有右臂撕裂傷己○○受有頭部外傷、右角膜挫傷、下唇挫傷、頸部挫傷；丙○○受有頭部五乘二、五乘五公分、三乘三公分血腫、背部八乘三公分擦傷、右
    臂六乘二公分及足部擦傷，雙方基於同上傷害概括犯意，丙○○、乙○○兄弟於
    九十年十月十日零時許與友人丁○○、曾金隆、張文龍及綽號「勝宏」之不詳姓
    名成年男子等人在基隆市○○區○○街一九八巷六三號住處飲宴畢外出，在基隆
    市○○街一九八巷六七號前，丙○○、乙○○及綽號「勝宏」之男子三人與己○○、庚○○及戊○○三人復因細故發生口角，遂分別出於共同傷害對方之犯意聯
    絡，丙○○手持鐵管揮打、乙○○與綽號「勝宏」之男子分別手持安全帽砸打，
    戊○○手持曬衣用棒子、庚○○手持菜刀、己○○手持棍棒揮打，雙方互毆。致
    使戊○○受有左手掌撕裂傷（二處約一公分）、右膝擦傷、頭部鈍挫傷合併左側
    頭部壓痛之傷害；己○○受有右上眼瞼挫傷合併浮腫瘀血、左手中指一點五公分
    撕裂傷、左腿拇指挫傷之傷害；庚○○受有多處挫傷、頭部外傷、兩臂擦傷之傷
    害；丙○○受有左手前臂割傷四公分長併髐動脈斷裂、三條肌腱斷裂、右手割傷
    三公分長之傷害；乙○○受有頭部外傷、臉部擦傷、左下肢擦傷、鼻骨骨折之傷
    害。
二、案經戊○○、己○○、庚○○、丙○○、乙○○訴由基隆市警察局第一分局報告
    臺灣基隆地方法院檢察署檢察官偵查起訴。
    理  由
甲、有罪部分：
一、訊據被告戊○○、己○○、庚○○、丙○○、乙○○於警訊及原審調查中均坦承
    有發生右揭互毆之事實，且經雙方告訴人戊○○、己○○、庚○○三人及丙○○
    、乙○○二人指訴明確，核與證人曾金隆、甲○○結證情節大致相符，又被害人
    即戊○○、己○○、庚○○、丙○○、乙○○等五人所受傷勢並經長庚紀念醫院
    醫師驗明出具診斷證明書七份、行政院衛生署基隆醫院驗傷診斷書二紙在卷可按
    ，並有菜刀一把扣案足憑。
二、本院審理時：
（一）、被告庚○○供述：曾因竊盜判刑一年，是他們叫人來打我們的，十月八日與
        對方發生衝突，我那時在洗車，我哥哥與我聊天，乙○○就過來一直罵我，
        丙○○可能聽到，就過來要打我們，我母親聽到我們吵架的聲音有出來看，
        我們根本沒有要與人打架，所以我們都沒有拿任何東西，我被他們用鐵棍前
        面有三角的東西打到手受傷還縫了多針。我那天被打，十月十日他們還找人
        來打我們。十月十日他們來了六、七個，我們只有二兄弟及我母親，我沒有
        辦法，只好拿菜刀出來，想趕他們走，我亂揮，是丙○○仗勢我不敢打他們
        ，就一直過來，我菜刀才會掃到他，我哥哥、母親都沒有拿任何東西。（本
        院九十一年五月二十日筆錄）被告庚○○坦承雙方爭執，而持刀砍傷對方，
        並指訴被對方毆傷，戊○○二次均在場。
（二）、被告己○○供述：我是被打的。十月八日那天我下課回來，在門口與我弟弟
        聊天，對方就過來與我們吵架，我也不知道他們為何會如此，那天我們也被
        他們打傷。十月十日他們就帶了人，共七人到我家來，他們有人拿安全帽，
        有人拿棍子，他們七人來我與我弟弟只有被打的份，我們都是空手被打。只
        有十月八日的時候，他們有拿棍子打我們，我才拿掃帚打他們。十月十日被
        告庚○○被四人打，我被其他人糾住，我想去救他，我媽媽當時沒有拿曬衣
        架打他們。他們是十月十日十一點多來打我們，打到隔日十月十一日。當時
      我與我弟弟有受傷，被告丙○○有被菜刀揮到。為何會發生如此衝突，我也
        不知道。對方的十月八日有驗傷單，到十月十一日才開的，但證人只看到我
        們有受傷，對方並沒有受傷。被告丁○○也有打我們。（本院九十一年五月
        二十日筆錄）被告己○○坦承雙方有爭吵、有被打、亦有打人，戊○○有在
        場。被告己○○稱乙○○之傷單是十一日開的，經核行政院衛生署基隆醫院
        基醫傷字第００九九二０號驗傷診斷書，確定九十年十月十一日十一時七分
        檢驗，故該傷應是十月十日打架後之傷單。己○○雖稱丁○○也有打，惟丁○○並未毆打彼等人。（詳如後述）
（三）、被告丙○○供述：曾因殺人未遂判刑五年，於七十七年八月四日執行完畢，
        不服原判決。十月八日與對方發生衝突，那天我朋友來找我，聽到有人打架
        的聲音，我往外看，看到他們兄弟在打我弟弟，我們是因為洗車的問題與他
        們曾經發生過衝突。十月八日被告庚○○是拿了二支菜刀，我沒有拿鐵管，
        乙○○拿安全帽是因為我們剛好要出去，當時我們只有四人有丁○○、我兄
        弟、張文龍，丁○○是來找我弟弟的。（本院九十一年五月二十日筆錄）被
        告丙○○坦承因洗車問題爭執打架，並指訴庚○○有拿菜刀，打架時乙○○
        有拿安全帽。丙○○雖稱被告庚○○拿二把菜刀，惟經警僅查扣一把菜刀，
        被告庚○○亦稱僅持有一把菜刀，尚令積極證據，證明被告持二把菜刀，且
        持一把或兩把菜刀，對被告庚○○犯罪之成立並無影響。
（四）、被告乙○○供述：曾因妨害兵役判刑，於八十五年九月七日執行完畢。十月
        八日與他們發生衝突，我去關水的時候，他們就過來喊我，己○○拿掃帚，
        庚○○拿木棍打我，我沒有拿東西。十月十日不是帶人去報仇，我那時是想
        載朋友回家，所以手上拿著安全帽，是庚○○拿木棍從側門出來要打我，己○○拿曬衣棒出來，戊○○最初沒有拿東西，後來打來打去的時候，東西有
        掉下去，我現場沒有看見戊○○有拿東西，我只知道戊○○沒有打我，但他
        有打我哥哥。（本院九十一年五月二十日筆錄）被告乙○○坦承雙方因關水
        問題爭執打架，有拿掃帚、有拿木棍，戊○○亦有打人。
（五）、被告戊○○供述：我是被打的。九十年十月八日我兒子庚○○在洗車與己○○下課回來在說話，對方就來鬧並出言侮辱他們。九十年十月十日那天，我
        沒有拿曬衣架，庚○○也沒有拿菜刀，是他們帶人來打我們，我兒子被打倒
        在地，我想去拉他，對方又過來要打我，我兒子見狀才去廚房拿菜刀是想嚇
        他們而已，是他們自己又回頭來打我兒子時，被菜刀掃到，己○○是有拿掃
        帚。十月八日那天對方是他們二兄弟，十月十日他們帶了人共七人來我家敲
        門。（本院九十一年五月二十日筆錄）被告戊○○坦承二次均在場，雙方有
        爭執打架。又證人曾金隆於檢察官偵查中證述戊○○有打人。
（六）、證人甲○○供述：十月八日我本來在家，聽到聲音出來看，看見他們二方的
        兄弟已經打在一起，我就過去把他們拉開。當天有看見他們有拿鐵棒在挖殘
        渣的東西，我是拉庚○○到旁邊不讓他們打架，我最後是看到丙○○拿那個
        東西。後來我有看到庚○○的手有流血。有看到戊○○在現場，他也是在拉
        ，他兒子與人打架，他一定會出來，我沒有看到他手上有無拿東西。十月十
        日我已經在睡覺，我沒有看到。（本院九十一年五月二十日筆錄）由甲○○
        之供述得悉，雙方互毆，各有受傷。
三、綜上：由被告雙方之供述及證人甲○○、曾金隆之證述及由雙方提出之傷單，足
    以認定雙方互毆，各有受傷。本件事證明確，被告等犯行均堪認定，應予依法論
    科。
二、核被告戊○○、己○○、庚○○、丙○○、乙○○所為，均係犯刑法第二百七十
    七條第一項之傷害罪。被告戊○○、己○○及庚○○三人間，被告丙○○、乙○○及綽號「勝宏」之不詳姓名成年男子三人間，分別有犯意之聯絡及行為之分擔
    ，均為共同正犯。雙方二次之行為，時間密接，手段相同，顯係基於概括犯意為
    之，應依連續犯之規定，論以一罪，並加重其刑。本件公訴人雖未就十月八日之
    互毆行為提起公訴，惟屬裁判上一罪關係，本院自得併予審酌，原審對被告等分
    別論罪科刑，固非無見，惟查：被告等分別另有十月八日之傷害行為，原審漏未
    審酌，自有未洽，檢察官上訴指摘原判決量刑過輕為有理由，另被告己○○、丙○○、乙○○上訴否認犯罪，固不足取，原判決既有可議，自應由本院撤銷改判
    。爰審酌被告戊○○、己○○、庚○○、丙○○、乙○○等犯罪之動機、犯罪時
    所受之刺激、犯罪之手段、被害人所受傷害程度及被告犯罪後之態度等一切情狀
    ，量處如主文第二項、第三項所示之刑，並諭知易科罰金之折算標準。
乙、無罪部分：
一、公訴意旨另以：被告丁○○以徒手與前開被告丙○○、乙○○等人共同傷害告訴
    人戊○○、己○○、庚○○，因認被告丁○○同涉刑法第二百七十七條第一項之
    傷害罪。
二、公訴意旨認被告丁○○涉犯傷害罪，無非係以告訴人戊○○、己○○、庚○○之
    指訴為其主要論據；被告則以伊當日係前往與被告乙○○洽談工作之事，並不認
    識告訴人等，其在現場係勸架並拉開互毆之雙方，並未動手打人等語置辯。
三、本院查：
（一）、按犯罪事實應依證據認定之，無證據不得推定其犯罪事實；又不能證明被告
        犯罪者，應諭知無罪之判決；刑事訴訟法第一百五十四條、第三百零一條第
        一項分別定有明文。又犯罪事實之認定，應憑真實之證據，倘證據是否真實
        尚欠明確，自難以擬制推測之方法，為其判斷之基礎；而認定犯罪事實之證
        據係指足以認定被告確有犯罪行為之積極證據而言，該項證據自須適合於被
        告犯罪事實之認定，始得採為斷罪資料；告訴人指訴乃以被告受刑事訴追為
        目的，是其陳述是否與事實相符，仍應調查其他證據以資審認，不得僅憑告
        訴人指訴遽令被告入罪；最高法院著有五十三年度臺上字第六五六號、二十
        九年度上字第三一○五號、五十二年台上字第一三○○號判例可參。且刑事
        訴訟上證明之資料，無論其為直接或間接證據，均須達於通常一般之人均不
        致有所懷疑，而得確信其為真實之程度，始得據為有罪之認定，若其關於被
        告是否犯罪之證明未能達此程度，而有合理懷疑之存在，致使無從形成有罪
        之確信，根據「罪證有疑，利於被告」之證據法則，即不得遽為不利被告之
        認定，亦有最高法院七十六年度臺上字第四九八六號判例可稽。
（二）、訊據共同被告丙○○、乙○○於警訊、偵訊及原審調查中均供稱被告丁○○
        係在場勸架，並非參與毆打之人；又被告丁○○所辯其當日係前往與被告乙○○洽談工作之事等情，業經證人曾金隆結證屬實。徵諸被告丁○○與告訴
        人戊○○、己○○、庚○○等人素不相識，僅係為洽談工作之事而適到場，
        要無參與被告丙○○、乙○○與告訴人私怨鬥毆之動機；且戊○○、己○○
        、庚○○、丙○○、乙○○等人衝突激烈，參與鬥毆之雙方人等均受到相當
        程度之顯著外傷，被告丁○○卻未成傷，亦與鬥毆之實況並不相稱；告訴人
        等於事發之時均分別忙於與人互毆，事後卻泛稱在場之沈氏兄弟友人均動手
        參與毆打行為云云，顯有合理懷疑之存在。則在缺乏其他積極證據相佐下，
        尚難僅憑告訴人未臻明確之指訴，即認被告丁○○有共同參與毆打告訴人之
        犯行。
（三）、此外，復查無其他積極證據足資證明被告丁○○確有公訴意旨所指傷害犯行
        ，不能證明被告丁○○犯罪，原審依法諭知無罪。核無違誤。檢察官上訴意
        旨，仍執陳詞，任意指摘原判決不當，為無理由，應予駁回。
據上論斷，應依刑事訴訟法第三百六十八條、第三百六十九條、第三百六十四條、第
二百九十九條第一項前段、刑法第二十八條、第五十六條、第二百七十七條第一項、
第四十一條第一項、第三十八條第一項第二款，罰金罰鍰提高標準條例第一條前段、
第二條，判決如主文。
本案經檢察官吳慎志到庭執行職務。
中      華      民      國    九十一    年      七      月    三十一    日
                              臺灣高等法院刑事第廿四庭
                                  審判長法  官  陳  貽  男
                                        法  官  王  炳  梁
                                        法  官  李  世  貴
右正本證明與原本無異。
不得上訴。
                                      書記官  黃  嬿  婉
中      華      民      國    九十一    年      八      月      一      日
附錄：本案論罪科刑法條全文
刑法第二百七十七條第一項：
傷害人之身體或健康者，處三年以下有期徒刑，拘役或一千元以下罰金。
